【裁判字號】    89,易,528
【裁判日期】    900705
【裁判案由】    背信
【裁判全文】
臺灣花蓮地方法院刑事判決                        八十九年度易字第五二八號
    公  訴  人  臺灣花蓮地方法院檢察署檢察官
    被      告  乙○○
右列被告因背信案件，經檢察官提起公訴（八十九年度偵字第九八三號），本院判決
如左︰
    主  文
乙○○共同為他人處理事務，意圖為自己不法之利益，而為違背其任務之行為，致生
損害於本人之財產，處有期徒刑陸月。如易科罰金，以參佰元折算壹日。
    事  實
一、乙○○與其夫甲○○（未據檢察官起訴，另移送檢察官偵辦）於民國八十二年十
    月間，以花蓮縣玉里鎮○○段甲○○所投資之土地共三十九筆（詳如附表所示，
    下稱系爭土地）共有人中有人要退股，而邀丁○○合夥出資新台幣（下同）五百
    四十萬元，購買前述土地持分四分之一（甲○○持分為前述土地所有權四分之三
    ），丁○○同意後並依約繳納前述同額價金。因當時丁○○不具自耕農身分，故
    甲○○與丁○○約定將系爭土地信託登記為乙○○所有，雙方並約定就系爭土地
    之管理及處分，須徵得丁○○之同意，始得為之。乙○○係為他人處理事務之人
    ，竟與甲○○共同意圖為自己不法利益，違背其任務，未經丁○○同意，於八十
    二年十一月十七日以系爭土地為擔保向台灣土地銀行玉里分行（下稱土銀玉里分
    行）借得一千三百萬元，用以支付甲○○積欠土銀之貸款本金及利息共六百八十
    萬九千九百四十元，其餘款項均供甲○○使用，嗣後又無法依約償還前述貸款之
    本金及利息，致生損害於丁○○之財產。
二、案經丁○○訴請台灣花蓮地方法院檢察署檢察官偵查起訴。
    理  由
一、被告乙○○於本院訊問時矢口否認有何前述背信犯行，辯稱：我是家庭主婦，於
    八十二年十月間邀丁○○入股合夥買系爭土地的事都是我先生甲○○在處理，因
    為我有自耕農的身分所以才用我的名義登記為所有權人。向土銀辦理抵押貸款的
    事我和我先生都有去辦，丁○○也知情云云。
二、惟查：
  (一)前述事實，業據告訴人丁○○指訴歷歷，並有土地登記簿謄本三十九份、土銀玉
    里分行八十九年十月十七日里放字第八九○三三二○號函及所附乙○○貸款申請
    書、借據等資料、契約書在卷可稽，而被告於檢察官偵訊時對於其邀告訴人丁○○入股合資購買系爭土地之情事並未予以否認，此有被告在偵查中之供述可參，
    被告係於本院訊問時才將邀告訴人入股購買系爭土地之事情推給其夫甲○○，惟
    被告亦坦承其為系爭土地之登記名義人，及其知悉丁○○入股購買系爭土地之事
    ，並坦承其確與甲○○共同於八十二年十一月十七日以系爭土地為擔保向土銀玉
    里分行貸款一千三百萬元，則被告辯稱其對本案不知情云云，應係卸責之詞，並
    不可採。
  (二)再者，被告於八十二年十一月十七日向土銀貸款一千三百萬元，土銀玉里分行於
    同年月二十九日放款一千三百萬元，其中六百八十萬九千九百四十元以委託書方
    式轉入甲○○在土銀之帳戶，償還甲○○向土銀之貸款六百八十萬元本金及利息
    ，其餘有部分款項轉入甲○○帳戶或提領現金使用等情，為證人即土銀玉里分行
    經理丙○○於本院訊問時結證屬實（本院卷一七二至一七三頁），並有土銀玉里
    分行八十九年五月八日函及所附乙○○授信資料及款項流向、土銀玉里分行八十
    九年五月十二日函及所附甲○○五七六一○帳戶之往來明細表在卷足參（偵查卷
    四三至四五頁、五十至五五頁參照），可見被告以系爭土地所貸得之款項均供作
    甲○○使用，至為明確。
  (三)被告雖一再辯稱上述貸款事宜告訴人知之甚詳，並稱告訴人曾自其所貸得之款項
    中分得五十萬元云云，惟為告訴人堅詞否認，陳稱五十萬元係屬於雙方互相調借
    之性質，再參酌前述貸款大部分流入被告之夫甲○○帳戶，供其清償貸款及私人
    使用等情，衡諸常情，告訴人自不可能事先同意被告以系爭土地貸得巨額款項供
    作己用，是本院依據常情及經驗法則，認被告所述告訴人知情且同意其貸款云云
    ，並不可採。
  (四)又查：被告及其夫貸得一千三百萬元後，並未依約繳納貸款利息，至八十八年五
    月二十九日結餘本金一千二百七十五萬二千八百七十三元，依規定轉列催收款，
    八十九年二月起被告與土銀協議每月攤繳二萬元，截至九十年四月十八日尚欠前
    述本金外另結欠自八十八年七月二十九日迄今之利息、違約金等情，有土銀玉里
    分行九十年四月十八日函可參（本院卷二三三頁），可見被告所為，確已損害告
    訴人之財產。
三、核被告乙○○所為，係犯刑法第三百四十二條第一項背信罪。被告與其夫甲○○
    有犯意聯絡及行為分擔，均為共同正犯（刑法第三十一條第一項規定參照）。爰
    審酌被告並無前科紀錄（台灣高等法院被告全國前案紀錄表一份參照），惟其受
    告訴人委託處理事務，不圖善盡責任，反藉此機會向銀行貸得鉅款圖自己不法利
    益，侵害他人權利，暨其智識程度、犯罪後之態度等一切情狀，量處如主文所示
    之刑，並諭知易科罰金之折算標準。再查(一)按行為後法律有變更者，適用裁判時
    之法律；但裁判前之法律有利於行為人者，適用最有利於行為人之法律，刑法第
    二條第一項定有明文。且如易服勞役、易科罰金等法令之變更，亦有刑法第二條
    第一項規定之適用（最高法院二十四年七月刑庭總會決議、最高法院二十九年度
    上字第五二五號判例參照）。(二)刑法第四十一條業於九十年一月四日修正，同年
    一月十日經總統公布實施，該條第一項修正為：「犯最重本刑為五年以下有期徒
    刑之罪，而受六月以下有期徒刑或拘役之宣告，因身體、教育、職業、家庭之關
    係或因其他正當事由，執行顯有困難者，得以一元以上三元以下折算一日，易科
    罰金。但確因不執行所宣告之刑，難收矯正之效或難以維持法秩序者，不在此限
    。」較諸修正前刑法第四十一條規定：「犯最重本刑為三年以下有期徒刑以下之
    刑之罪，而受六月以下有期徒刑或拘役之宣告，因身體、教育、職業或家庭之關
    係，執行顯有困難者，得以一元以上三元以下折算一日，易科罰金」，就易科罰
    金部分，以新法對行為人較為有利，是依據前開說明，本案自應適用修正後之刑
    法第四十一條第一項前段規定，對被告諭知易科罰金之折算標準。
四、按背信係因身分而成立之罪，其共同實施或教唆幫助者，雖無此項身分，依刑法
    第三十一條第一項規定，仍以共犯論。本案被告之夫甲○○就被告所犯前述背信
    犯行與被告有共犯關係，已如前述，應由檢察官偵辦之，附此敘明。
五、末查起訴書附表僅記載同地段三十二筆土地，且重複記載同地段二九○之二九地
    號土地，此有起訴書一份足參，應逕予更正如附表所示。
據上論斷，應依刑事訴訟法第二百九十九條第一項前段，刑法第二十八條、第三百四
十二條、第二條第一項前段、第四十一條第一項前段，罰金罰鍰提高標準條例第一前
段、第二條，判決如主文。
中        華        民        國      九十    年    七    月    五      日
                                      臺灣花蓮地方法院刑事庭
                                          法  官  楊  碧  惠
右正本證明與原本無異。
如對本判決不服，應於送達後十日內，向本院提出上訴狀。（應抄附繕本）告訴人或
被害人如對於本判決不服者，應具備理由請求檢察官上訴，其上訴期間之計算係以檢
察官收受判決正本之日期為準。
                                          法院書記官
中        華        民        國      九十    年    七    月    十一    日
附錄本判決論罪之法律條文：
刑法第三百四十二條：
為他人處理事務，意圖為自己或第三人不法之利益或損害本人之利益，而為違背其任
務之行為，致生損害於本人之財產或其他利益者，處五年以下有期徒刑、拘役或科或
併科一千元以下罰金。
前項之未遂犯，罰之。
附表：
花蓮縣玉里鎮○○段二九○之二九、二九○之四一、二九○之四二、二九○之四三、
二九○之四五、二九○之四六、二九○之四七、二九○之四八、二九○之五○、二九
○之五一。一七四七、一七四七之一、一七四八、一七四八之一、一七四九、一七四
九之一、  一七五○、一七五○之一、一七五○之一五、一七五○之一六、一七五○
之一七、一七五○之十九、一七五○之二○、一七五○之二一、一七五○之二二、一
七五○之二三、一七五○之二四、一七五○之二五、一七五○之二六、一七五○之二
七、一七五○之二八、一七五○之二九、一七五一、一七五一之一、一七五二、一七
五二之一、一七五二之二、一七五三、一七五三之一地號土地。共三十九筆土地。


司法院資訊處製作；財團法人民間司法改革基金會備份。
